臺灣高等法院高雄分院民事裁定　　　　　 96年度抗字第187號
抗　告　人　乙○○
　　　　　　甲○○○
上列抗告人因合作金庫商業銀行股份有限公司與呂輝前、呂輝煥
、呂輝昇間因清償借款事件，對於中華民國96年6 月15日臺灣澎
湖地方法院95年度訴字第51號所為裁定，提起抗告，本院裁定如
下：
    主  文
原裁定關於裁處抗告人甲○○○罰鍰部分廢棄。
乙○○抗告駁回。
抗告程序費用由抗告人乙○○負擔。
    理  由
一、抗告意旨略以：(一)抗告人乙○○在民國95年6 月間設籍台北
    市大安區市○○道○ 段36號，近年來在本島各地四處擺攤出
    售紋石維持生計。原審法院通知抗告人出庭作證，乃分別於
    96年2 月5 日及96年5 月3 日將該通知送達至抗告人舊址即
    住澎湖縣馬公市○○路146 號15弄10號處，抗告人既無從知
    悉而無法出庭作證，此一不到庭事由係不可歸責於抗告人，
    則抗告人不出庭即有正當理由，惟原審法院竟以抗告人無故
    不到庭作證為由，分別於96年3 月14日及96年6 月15日裁罰
    抗告人新台幣（下同）5,000 元及50,000元。(二)抗告人甲○
    ○○雖設籍澎湖縣馬公市○○路146 巷15弄10號，但原審通
    知抗告人甲○○○出庭作證，於96年4 月30日送達至澎湖市
    ○○路18號，該通知書係由設立在該處服飾店人員代收，其
    送達並不合法，況抗告人甲○○○與抗告人乙○○在本島各
    地四處擺攤販售，根本無法收到原審法院之通知出庭作證。
    惟原審法院竟以抗告人無故不到庭作證為由，96年6 月15日
    裁罰抗告人5,000 元。(三)綜上原審以抗告人乙○○及甲○○
    ○未到庭作證為由，裁定處以罰鍰，顯有違誤，為求予廢棄
    原裁定等語。
二、按證人受合法之通知，無正當理由而不到場，法院得以裁定
    處新台幣3 萬元以下之罰鍰，證人已受前項裁定，經再次通
    知仍不到場，得再處新台幣6 萬元以下之罰鍰，並得拘提之
    ，民事訴訟法第303 條第1 項、第2 項定有明文。
三、經查：
  (一)乙○○部分：
    抗告人乙○○係於95年6 月26日設籍於台北市大安區市○○
    道○ 段36號，此有戶籍謄本及法務部戶政連結作業系統調閱
    戶籍資料表在卷可稽（原審卷第70頁、第95頁），經原審分
    別於96年2 月5 日、96年5 月3 日就上開地址通知乙○○應
    於95年3 月7 日、96年5 月30日出庭作證，因未獲會晤本人
    亦無受領文書之同居人或受僱人，故將該通知書先後分96年
    2 月5 日、96年5 月3 日寄存送達於台北市○○○路派出所
    ，此有送達證書可稽（原審卷第73頁、104 頁），該通知即
    屬送達合法。乙○○應於96年3 月7 日上午10時30分到場但
    未到場，經原審於96年3 月14日裁處乙○○5,000 元罰鍰（
    原審卷第97頁；該裁定於96年3 月30日送達生效，見同前98
    頁）。原審再於96年5 月3 日通知乙○○應於96年5 月30日
    上午10時40分到場，乙○○受合法通知，無正當理由仍未到
    場，原審遂於96年6 月15日裁處乙○○系爭之50,000元罰鍰
    ，核無違誤，乙○○抗告意旨以原法院對伊之送達係送至澎
    湖縣馬公市○○路146 號15弄10號，致伊無從知悉，始未到
    場等語，指摘原裁定不當，求予廢棄，非有理由，應予駁回
    。
  (二)甲○○○部分：
    原審查詢法務部戶政連結系統調閱抗告人甲○○○戶籍資料
    ，係設籍澎湖縣馬公市○○路146 巷15弄10號（原審卷第96
    頁），澎湖馬公郵局將通知抗告人甲○○○於96年5 月30日
    應到庭作證通知書改送至「澎湖縣中興路18號」，由「弟妹
    丙○○」代收，有送達證書在卷可稽（原審卷第105 頁）。
    惟甲○○○平日均於台灣本島四處擺攤謀生，並未住於澎湖
    縣中興路18號，而澎湖馬公郵局自始至終皆將甲○○○之法
    院通知書及其他一切郵件送至澎湖縣中興路18號即丙○○所
    開設之服飾店處，丙○○因不知信件之內容如何而簽收上開
    通知書，且據丙○○陳述其非甲○○○之受僱人或同居人，
    且未將通知轉交甲○○○，甲○○○並未在該澎湖縣中興路
    18號居住，有丙○○之陳述狀可稽（本院卷第16頁），該通
    知書郵務人員竟送達至澎湖縣中興路18號，由丙○○以同居
    人身分簽收（原審卷第105 頁），其送達即非合法，原審以
    甲○○○受合法通知無正當理由不到庭，裁定處5,000 元罰
    鍰自有違誤。甲○○○抗告意旨指摘原裁定此部分不當為有
    理由，爰將原裁定此部分廢棄如主文第1項所示。
據上論結，本件乙○○之抗告為無理由，甲○○○之抗告為有理
由，依民事訴訟法第495 條之1 、第449 條第1 項、第450 條、
第95條、第78條，裁定如主文。
中　　華　　民　　國　　96　　年　　8 　　月　　27　　日
                            民事第六庭
                                審判長法官  許明進
                                法      官  陳真真
                                法      官  張明振
以上正本證明與原本無異。
如不服本裁定應於送達後10日內向本院提出再抗告狀 (並按他造
當事人之人數附繕本)， 並繳納再抗告費新臺幣1,000 元。再為
抗告應以適用法規顯有錯誤為理由，並經本院之許可，該許可以
原裁定所涉及之法律見解具有原則上之重要性者為限，並委任律
師為代理人。
抗告人之配偶、三親等內之血親、二親等內之姻親，或抗告人為
法人、中央或地方機關時，其所屬專任人員具有律師資格並經法
院認適當者，亦得為第三審代理人。抗告人或其法定代理人具有
律師資格者及前項情形，應於提起抗告或委任時釋明之。
中　　華　　民　　國　　96　　年　　8 　　月　　28　　日
                                書　記　官  黃琳群
                                                      Q
